【裁判字號】    96,易,888
【裁判日期】    970423
【裁判案由】    贓物
【裁判全文】
臺灣臺中地方法院刑事判決               96年度易字第888號
公  訴  人  臺灣臺中地方法院檢察署檢察官
被      告  戊○○
            己○○
            辛○○
上  二  人
選任辯護人  周平凡律師
被      告  壬○○
            丁○○
上  一  人
選任辯護人  林開福律師
            蔡琇媛律師
上列被告因贓物案件，經檢察官提起公訴（94年度偵字第19033
號），本院判決如下：
    主  文
戊○○、己○○、辛○○、壬○○、丁○○均無罪。
    理  由
一、公訴意旨：被告戊○○於民國91年5 月13日（起訴書誤載為
    91年6 月19日），在臺中市不詳地點，明知年籍姓名不詳自
    稱「丙○○」之人向其兜售之車號7D-1117 號自用小客車（
    嗣後變更車號為0497-HZ 號，該車之車身、變速箱實為失竊
    車輛車號2K-2959 號所頂拼）之車身型號與行車執照上排氣
    量不符，有該車為頂拼贓車之預見，竟仍基於未必故意而買
    受之，先後登記於女友林玉女之母陳金花、自己及林玉女之
    名下。嗣林玉女於92年年底將該車委託知情之被告辛○○與
    被告己○○經營之寶馳車行內寄賣，經由該2 人本於未必故
    意而予牙保，再由知情之被告壬○○以不知情之張永洲名義
    ，本於未必故意故買使用。嗣被告壬○○於94年4 月間，將
    該車典當予臺中市○○○路30號「安泰當舖」之被告丁○○
    ，被告丁○○亦發現該車車身型號與行車執照上排氣量不符
    之情形，有該車為頂拼贓車之預見，竟仍基於未必故意收受
    該贓車，允為質當。因認被告戊○○、壬○○均涉犯刑法第
    349 條第2 項之故買贓物罪嫌，被告己○○、辛○○均涉犯
    第349 條第2項之牙保贓物罪嫌，被告丁○○涉犯刑法第349
    條第1 項之收受贓物罪嫌云云。
二、檢察官之舉證：
    檢察官起訴被告涉嫌犯罪，係以下列事證為其論據：
  (一)告訴人癸○○之指訴。
  (二)證人張永洲、林育栥（即林玉女）、庚○○、甲○○之證述
    。
  (三)被告戊○○、己○○、辛○○、壬○○、丁○○之供述。
  (四)車號8U-8668 號、7D-1117 號自用小客車車籍資料作業畫面
    。
  (五)車號0497-HZ 號自用小客車汽車行車執照1 張。
  (六)當票1張。
  (七)台灣戴姆勒克萊斯勒股份有限公司函。
  (八)汽車肇事賠償給付結案同意書1紙。
  (九)友聯產物保險股份有限公司汽車保險理賠計算書1 紙。
  (十)蘇黎世產物保險股份有限公司理算書、汽車理賠申請書各1
    紙。
  (十一)車號8U-8668 號自用小客車進口與貨物稅完稅證明書。
  (十二)車號0495-HZ號自用小客車照片6張。
  (十三)被告己○○第七商業銀行活期儲蓄存款存摺影本（帳號：
    0000000000000 號）。
  (十四)扣案車號0497-HZ號自用小客車。
  (十五)本案之推理：被告等人或係有中古車買賣背景之人，或係經
    常需辨識典當物來源合法性之當舖業者，且均自承知悉且相
    互討論該車行車執照汽缸排氣量記載不相符合之情節，顯有
    故買、牙保、收受贓物之未必故意。
三、被告之辯解：
    被告5人均否認有檢察官所指之犯行，辯解如下：
  (一)被告戊○○辯稱：其於91年5 月間向自稱「丙○○」之人購
    買車號7D-1117 號自用小客車時，監理所核對資料沒有問題
    ，當時其有詢問「丙○○」，為何型號寫E280排氣量卻是31
    99 CC ，「丙○○」說這是正常的，當時其有拿行照核對車
    身號碼，也有相符等語。
  (二)被告己○○辯稱：當時其有詢問監理站，監理站回覆說發照
    時車型是E280，排氣量是3199CC，沒有問題，可以異動，所
    以才敢介紹給被告壬○○購買等語。
  (三)被告辛○○辯稱：當初發照時，排氣量就是3199CC，且變速
    箱一般人不會看到，無法得知是贓物等語。
  (四)被告壬○○辯稱：其向被告己○○購車時，有發現該車之型
    號與排氣量不符，但其自己有向監理所查證無誤，才跟他購
    買，且其購入價格也很高。本車購買後，於93年4 月7 日失
    竊，隔日由北屯派出所尋獲，當初尋獲時沒有車牌，也是經
    由引擎號碼與車身號碼找到車主張永洲領回，領回後又重新
    領牌，領牌也沒有問題等語。
  (五)被告丁○○辯稱：其於94年4 月28日向被告壬○○收當車號
    0498-HZ 號自用小客車時，有核對行車執照、監理所連線資
    料，從監理所查詢資料，就顯示該車新領牌照時，車型是Ｅ
    280 排氣量是3199CC。因為該車於案發前一年左右，約93年
    間有來典當過一次，當時其就有檢查過，依行車執照所記載
    之車身號碼去核對車輛上之車身號碼，兩者相符，沒有問題
    ，故本次其沒有再實際核對車身號碼，但還是有核對監理所
    資料，資料檢查也沒有問題等語。
四、本院之判斷：
  (一)按犯罪事實應依證據認定之，無證據不得認定犯罪事實，刑
    事訴訟法第154 條第2 項定有明文。次按認定不利於被告之
    事實，須依積極證據，茍積極證據不足為不利於被告事實之
    認定時，即應為有利於被告之認定，更不必有何有利之證據
    ；且刑事訴訟法上所謂認定犯罪事實之積極證據，係指適合
    於被告犯罪事實認定之積極證據而言，雖不以直接證據為限
    ，間接證據亦包括在內，然而無論直接或間接證據，其為訴
    訟上之證明，須於通常一般之人均不致有所懷疑，而得確信
    其為真實之程度者，始得據為有罪之認定，倘其證明尚未達
    到此一程度，而有合理之懷疑存在時，自不能以推測或擬制
    之方法，以為有罪裁判之基礎，最高法院著有30年上字第81
    6 號、76年臺上字第4986號、40年臺上字第86號判例可資參
    照。
  (二)車牌號碼7D-1117 號自用小客車於91年4 月23日由臺北市監
    理處核發牌照，車主為案外人乙○○，型式為E280，排氣量
    為3199CC，車身號碼為WDB0000000B438143 號，引擎號碼為
    00000000000000號，並於91年5 月13日過戶給陳金花（被告
    戊○○女友林育栥之母），91年6 月19日過戶給被告戊○○
    ，92年9 月2 日過戶給林玉女（現更名為林育栥，即被告戊○○女友），92年12月3 日過戶給張永洲，並於93年7 月21
    日換領牌照，換領後之車牌號碼為0497-HZ 號（此車以下簡
    稱系爭自用小客車），被告丁○○則於94年4 月28日收當系
    爭自用小客車，此有交通部公路總局臺中區監理所95年5 月
    15日中監車字第0950036193號函暨隨函檢附之汽車異動歷史
    資料1 份、汽車車籍查詢2 份、汽車過戶登記書影本4 張（
    參見偵查卷第58至61頁、本院卷(一)第199 、201 、204 頁）
    、車籍資料作業詳細畫面在卷可稽（參見警卷第29頁）、當
    票1 張在卷可稽（參見警卷70頁背面）。
  (三)系爭自用小客車之「車身」並非贓物：
    經本院囑託台灣戴姆勒克萊斯勒股份有限公司（96年11月1
    日更名為台灣賓士股份有限公司），於96年11月7 日會同臺
    北市政府警察局中山分局偵查佐楊琦偉，至系爭自用小客車
    現存放地點臺北市○○街180 巷6 之1 號「忠廉汽車修護廠
    」進行勘驗之結果，系爭自用小客車之車身號碼分別以烙印
    於右前方乘客座位下方及右前車門柱之貼紙，二者均載為WD
    B0000000B438143 號，雖非該公司所代理進口，惟車身號碼
    之烙印及粘貼部位均與德國原廠生產之該等型號車輛相符，
    以肉眼無從辨識是否有經變造之情形，此有台灣賓士股份有
    限公司96年11月16日 (96) 台灣士法發字第047-1 號函（參
    見本院卷(一)第137 頁、臺北市政府警察局中山分局偵查佐楊
    琦偉96年11月8 日職務報告書（參見本院卷(一)第126 頁）、
    勘驗照片18張（參見本院卷第128 至136 頁）在卷可稽。上
    開勘驗結果與系爭自用小客車登記之車身號碼資料相符，足
    證該車身並非贓物，檢察官起訴事實認為該車身係2K-2959
    號自用小客車之車身，顯有誤會。
  (四)系爭自用小客車之「變速箱」係贓物，但尚難認被告5 人有
    贓物之認識：
  1.告訴人癸○○所使用之車牌號碼2K-2959 號自用小客車（車
    主登記為劉林錦枝），車身號碼為WDB0000000B269734 號，
    該車於91年3 月6 日在臺中市南屯區○○○街90號前失竊，
    此據證人即告訴人癸○○於警詢中及本院審理時指證無誤，
    並有汽車新領牌照登記書影本、臺中市警察局車輛失竊證明
    單影本各1 份在卷可憑（參見警卷第94、95頁）。
  2.系爭自用小客車於94年5 月9 日為臺北市政府警察局士林分
    局在臺中市○區○○街142 號前查扣，當時該車之變速箱號
    碼為00000000000000號，係配屬車身號碼為WDB0000000B269
    734 號之車輛（即車牌號碼2K-2959 號自用小客車），此有
    臺北市政府士林分局扣押筆錄1 份（參見警卷第28頁）、變
    速箱號碼照片1 張（參見警卷第115 頁）、台灣戴姆勒克萊
    斯勒股份有限公司94年5 月23日 (94) 戴克法發第014 號函
    1 份（參見警卷第28頁）在卷可佐，足證當時安裝於系爭自
    用小客車上之變速箱係癸○○失竊之贓物。
  3.被告壬○○於93年間向案外人林育栥購買系爭自用小客車，
    並於92年12月3 日登記於證人張永洲名下，此據被告壬○○
    供述在卷，核與證人張永洲於警詢中之供述相符。被告壬○○購買系爭自用小客車後，即向國華產物保險股份有限公司
    投保竊盜險，並於93年4 月7 日失竊後申請理賠，有汽車保
    險要保書影本1 份（參見本院卷(一)第109 頁）、出險相關資
    料影本1 份（參見偵查卷第68頁至102 頁）在卷可稽。證人
    子○○（即國華產物保險股份有限公司出險時之勘車人員）
    於本院97年4 月9 日審理時到庭證稱：系爭自用小客車於93
    年4 月8 日尋獲時，所有零件幾乎被拆光，但變速箱還在，
    一般只會核對車身號碼及引擎號碼，並不會核對變速箱號碼
    等語；證人郭柏昌（即國華產物保險股份有限公司出險時之
    理賠人員）於95年7 月31日偵訊時亦證稱：承保時不用勘查
    變速箱號碼，而且變速箱號碼要解體後才看得出來等語。
  4.綜合上述，系爭自用小客車之變速箱雖屬車牌號碼2K-2959
    號自用小客車所有，係證人癸○○失竊之贓物，惟車輛之變
    速箱號碼並非可直接查見，且監理機關之車籍資料僅登記車
    身號碼及引擎號碼，並無登記變速箱號碼，一般人應無從由
    汽車行車執照之記載或由監理機關資料判斷車輛之變速箱是
    否為贓物。
  (五)承上(二)所述，系爭自用小客車於臺北市監理處新領牌照時，
    其型號即為E280，排氣量為3199CC，並有多次過戶之情形。
    經本院向臺北市監理處及交通部公路總局臺中區監理所臺中
    市監理站函詢之結果，臺北市監理處函覆稱：「車輛規格之
    登錄，原則係以車輛檢驗結果為依據，本處審查人員應係一
    時疏忽漏未察覺該汽車新領牌照登記書所載排氣量與型式不
    符」；臺中市監理站函覆稱：「經查車籍資料電腦檔，該車
    登記之型式與排汽量與貴院檢附之行照影本登記之資料均相
    符無誤，故本站辦理過戶係依法登記」，此有臺北市監理處
    97年1 月25日北市監三字第09760222700 號函（參見本院卷
    (一)第202 頁）、交通部公路總局臺中區監理所臺中市監理站
    97年1 月22日中監中字第0970000444號函（參見本院卷(一)第
    191 頁）各1 份在卷可稽。是縱使被告5 人由行車執照上發
    覺車輛之型號與排氣量不符，然監理機關於此等情況下既仍
    發給牌照，並數次辦理過戶登記，且系爭自用小客車之車身
    並非贓物，變速箱之號碼又非可直接查見，是檢察官於起訴
    書據此推論被告5 人就系爭自用小客車具有贓物之認識，尚
    有未洽。
  (六)綜上所述，本案並無證據足資證明被告戊○○、己○○、辛○○、壬○○及丁○○分別有檢察官所指刑法349 條之贓物
    犯行，自不能以推測或擬制之方法，以為其等有罪裁判之基
    礎，揆諸上開規定與判例意旨，應依法為被告戊○○、己○○、辛○○、壬○○、丁○○無罪之判決。
  (七)系爭自用小客車於94年5 月9 日為警查扣時，經以儀器測試
    其行車電腦後，查悉該行車電腦所屬之車身號碼為WDB00000
    00B399588 號，有照片1 張在卷可佐（參見警卷第114 頁）
    ；而車身號碼為WDB0000000B399588 號者，乃車牌號碼8U
    -8668 號之自用小客車，該車係曾晉皓所有，於93年6 月8
    日在新竹市○區○○路452 巷15弄16號前失竊，此據證人曾
    晉皓於警詢中證述無訛，並有汽車新領牌照登記書影本、車
    輛竊盜詳細資料、新竹市警察局車輛協尋電腦輸入單影本各
    1 份（參見警卷第104 、106 、108 頁）號函在卷可佐，足
    證當時安裝於系爭自用小客車上之行車電腦亦係贓物。又系
    爭自用小客車曾於93年4 月7 日在臺中縣太平市○○路○段
    525 號前失竊，翌日尋獲時未縣掛車牌，且車內許多零件包
    括行車電腦均被拆走，此有臺中市警察局車輛協尋電腦輸入
    單影本、臺中市警察局車輛尋獲證明單影本（參見偵查卷第
    91、92頁）、臺中市警察局第五分局96年10月5 日中分五偵
    字第0960032175號函檢送之警員邱文杞職務報告書（參見本
    院卷(一)第105 、106 頁）各1 份、光暉汽車有限公司之估價
    單影本（參見偵查卷第75頁）、國華產物保險股份有限公司
    貨物寄存單影本（參見偵查卷第89頁）在卷可參，足證系爭
    自用小客車為警查扣時之行車電腦係93年4 月8 日尋獲後所
    另行安裝，被告戊○○、己○○、辛○○、壬○○買賣及仲
    介之日期均在92年12月3 日前，自難認當時該車之行車電腦
    係屬贓物。再者，車輛之行車電腦須以儀器測試，始能查知
    屬於何車輛所有，被告丁○○並非從事汽車買賣或修理之相
    關行業，難以期待其於收當系爭自用小客車時，就行車電腦
    係贓物乙節有所認識，檢察官就此部分亦未起訴，是檢察官
    所提出之車號8U-8668 號號自用小客車車籍資料作業畫面、
    蘇黎世產物保險股份有限公司理算書、汽車理賠申請書、車
    號8U -8668號自用小客車進口與貨物稅完稅證明書等證據，
    均無從據為被告5 人犯罪之證據，附此敘明。
五、適用之法律：刑事訴訟法第301 條第1 項。
中    華    民    國    97    年    4     月    23    日
                刑事第八庭  審判長法  官  林慧英
                                  法  官  簡源希
                                  法  官  陳慧珊
上正本證明與原本無異。
如不服本判決，應於判決送達後10日內向本院提出上訴狀（應附
繕本），上訴於臺灣高等法院臺中分院。
                                  書記官  施玉卿
中    華    民    國    97    年    4     月    23    日


司法院資訊處製作；財團法人民間司法改革基金會備份。
